臺灣士林地方法院刑事判決　　　　　　　100年度易字第113號
公　訴　人　臺灣士林地方法院檢察署檢察官
被　　　告　周輝
上列被告因妨害名譽案件，經檢察官提起公訴（99年度偵續字第
417 號），因所犯為刑事訴訟法第376 條第1 款所列之罪，本院
判決如下：
    主  文
周輝公然侮辱人，處罰金新臺幣肆仟元，如易服勞役以新臺幣
壹仟元折算壹日。
    事  實
一、周輝及高威揚二人均為計程車駕駛，於民國99年4 月26日
    13時50分許，在不特定多數人得出入之臺北市○○區○○路
    及美崙街口計程車排班處，因之前行車糾紛事宜而生爭執，
    周輝竟基於公然侮辱之犯意，以「流氓（臺語）」之足以
    貶損高威揚個人社會評價之言詞，當場大聲辱罵高威揚。
二、案經高威揚訴由臺北市政府警察局士林分局報請臺灣士林地
    方法院檢察署檢察官偵查起訴。
    理  由
一、本件被告周輝所犯係最重本刑為三年以下有期徒刑之罪，
    是依刑事訴訟法第284 條之1 規定，應毋庸行合議審判；按
    被告以外之人於審判外之言詞或書面陳述，除法律有規定者
    外，不得作為證據；又被告以外之人於審判外之陳述，雖不
    符合同法第159 條之1 至第159 條之4 之規定，但經當事人
    於審判程序同意作為證據，法院審酌該言詞陳述或書面陳述
    作成時之情況，認為適當者，亦得為證據；又當事人、代理
    人或辯護人於法院調查證據時，知有第159 條第1 項不得為
    證據之情形，而未於言詞辯論終結前聲明異議者，視為有前
    項之同意，刑事訴訟法第159 條第1 項及第159 條之5 分別
    定有明文。查本判決下列所引用之各該被告以外之人所為審
    判外之陳述以及其他書面陳述，雖屬傳聞證據，惟當事人於
    本院準備程序及審判期日中均未予爭執，且迄至言詞辯論終
    結前亦未再聲明異議，本院審酌上開證據資料製作時之情況
    ，尚無違法不當之瑕疵，亦認為以之作為證據應屬適當，依
    刑事訴訟法第159 條之5 規定，認前揭證據資料均有證據能
    力。
二、訊據被告周輝固不否認曾於前揭時地因行車糾紛而與告訴
    人高威揚發生爭執等事實，然矢口否認有何公訴意旨所稱之
    公然侮辱犯行，辯稱：當日係以「魯莽（國語）」一詞指責
    告訴人高威揚，並未為上開內容之言詞云云。經查：被告周
    輝於不特定多數人得出入之前開處所為如事實欄所載內容
    之言詞，業經告訴人高威揚於偵審中指訴歷歷，復經證人呂
    啟東於偵審中結證在卷；而被告周輝雖辯稱證人呂啟東當
    日並未在場云云，然證人李清祥於本院100 年度易字第52號
    案件審理中證稱：當日證人呂啟東確在該處排班等語，而證
    人呂啟東於99年12月8 日檢察官訊問時證稱：「…周罵高『
    四坑仔流氓』（臺語），周一直罵，高說『你再講，你再講
    』…」等語，核與被告周輝自承當日在場之證人許正夫於
    本院審理中證稱：「（問：當天有無聽到周輝、高威揚在
    互罵？）我沒有聽到互罵，是高威揚說『你再講、再講』，
    其餘我沒有聽到。」等語相符，參以檢察官於99年12月8 日
    訊問時僅傳喚證人呂啟東一人到庭作證，並未傳喚被告周
    輝及通知告訴人高威揚到庭等情，足見證人呂啟東所為上開
    證言，應為親身所見聞；又證人許正夫於本院審理中證稱：
    「（問：周輝平常跟你說話是用臺語或國語？）臺語。」
    等語，而被告周輝於本院審理中亦自承較常使用臺語與證
    人許正夫說話，是被告周輝於日常生活應為慣用臺語之人
    ，徵諸被告周輝於偵審中亦不否認當日確與告訴人高威揚
    數度發生爭執，則其於該等急迫之情形下使用非慣用之國語
    而為前開「魯莽」之詞，顯不符常情，足認被告周輝上開
    所辯，要屬事後卸責之詞，不足採信；參以證人呂啟東與被
    告周輝並無怨隙，自無無端設詞誣攀而甘冒偽證刑責追訴
    之理，足認證人呂啟東於偵審中所為之證言，應堪採信，是
    被告周輝確曾以事實欄所載之言詞辱罵告訴人高威揚無訛
    。至證人許正夫雖於偵查及本院審理中均結證稱：當日並未
    聽聞有人說對方是流氓等語，然其於本院100 年度易字第52
    號案件審理中則結證稱：「（被告高威揚問：你可否確定有
    聽到周輝罵我流氓？）當時你們二人大小聲，我有聽到周
    輝說流氓孩子、打人等，…」、「（問：你於同日偵訊供
    稱當天沒有聽到有人是流氓，為何今日又證稱聽到周輝說
    流氓孩子？）我確定我有聽到周輝說流氓孩子，高威揚說
    你再說我要打的更嚴重，我在偵訊時沒有說到這個部分。」
    等語，嗣於本院審理中亦證稱：「（問：為何在該案證稱，
    有聽到周輝說『流氓孩子（臺語）』？）隔這麼久我會忘
    記。」等語，足見其前後所述互有出入，自難據為有利被告
    周輝之認定。又被告周輝於前揭時地對告訴人高威揚謾
    罵「流氓（臺語）」等語，而上開二字帶有指摘他人為破壞
    社會秩序之不法人士之意，是該等言詞自有貶低他人之意味
    ，被告周輝以該等言詞辱罵告訴人高威揚，衡情應認係足
    以貶損他人之社會評價，而屬侮辱行為；又本件案發地點係
    前開路口之計程車排班處，為公眾往來之處所，足見被告周
    輝以上開言詞辱罵告訴人高威揚之際，係處於不特定多數
    人所得共見共聞之狀態，而達公然程度。本件事證明確，被
    告周輝之上開犯行洵堪認定，應予依法論科。
三、核被告周輝上開所為，係犯刑法第309 條第1 項之公然侮
    辱罪。爰審酌被告周輝僅因行車糾紛竟以上開言詞辱罵告
    訴人高威揚，且迄今未與告訴人高威揚達成和解，復於犯後
    猶狡詞卸責，及其品行、犯罪動機、目的、手段、生活狀況
    、智識程度、犯罪後態度及犯罪所生之損害等一切情狀，量
    處如主文所示之刑，並諭知易服勞役之折算標準。
據上論斷，應依刑事訴訟法第284 條之1 、第299 條第1 項前段
，刑法第309 條第1 項、第42條第3項，刑法施行法第1 條之1，
判決如主文。
本案經檢察官黃育仁到庭執行職務
中    華    民    國  100     年    5     月    31    日
                  刑事第四庭法  官  黃雅君
以上正本與原本無異。
如不服本判決應於收受送達後 10 日內向本院提出上訴書狀，並
應敘述具體理由。其未敘述上訴理由者，應於上訴期間屆滿後
20 日內向本院補提理由書 (均須按他造當事人之人數附繕本 )
「切勿逕送上級法院」。
                            書記官 簡湘雲
中    華    民    國  100     年    5     月    31    日
附錄本案論罪科刑法條：
刑法第309條第1項